臺灣高雄地方法院刑事判決　　　　　　 92年度交易字第347號
公　訴　人　臺灣高雄地方法院檢察署檢察官
被　　　告　乙○○
上列被告因過失致死等案件，經檢察官提起公訴（91年度偵字第
23721 號），本院判決如下：
    主  文
乙○○被訴過失致人於死部分無罪。被訴過失傷害部分公訴不受
理。
    理  由
一、公訴意旨略以：被告乙○○於民國（下同）91年9 月21日晚
    間11時許，騎乘NB7-433 號重型機車沿高雄縣鳳山市○○○
    路旁引道之南向機車專用道行駛，至該車道372 公里處時，
    本應注意駕駛人駕駛汽車（包含機車）時應保持安全距離，
    且注意車前狀況，隨時採取必要之安全措施，而依當時之情
    形，並無不能注意情事，竟疏未注意前方郭信良騎乘載有丙○○之車牌號碼NC3- 873號重型機車之動態，欲超越郭信良
    所駕駛機車時，因未保持安全間隔，致其所駕駛前開重型機
    車右側車身擦撞郭信良所騎乘機車之左側，造成郭信良所騎
    乘之機車當場摔倒，郭信良、丙○○則飛彈摔跌在地，丙○○因此受有頭部外傷併腦震盪、腰部及四肢多處挫傷及擦傷
    等之傷害；郭信良因受有胸部挫傷併血胸、左尺橈骨骨折、
    左髖關節骨折、腹部挫傷併內出血、骨盆骨折等傷害，經送
    高雄市苓雅區邱綜合醫院後不治死亡，因認被告涉犯刑法第
    276 條第1 項過失致人於死罪與同法第284 條第1 項前段過
    失傷害罪，所犯上開二罪名，為想像競合犯，應從一重處斷
    。
二、按犯罪事實應依證據認定之，無證據不得認定犯罪事實；又
    不能證明被告犯罪或其行為不罰者，應諭知無罪之判決，刑
    事訴訟法第154條第2項、第301條第1項分別定有明文。又認
    定不利於被告之事實，須依積極證據，苟積極證據不足為不
    利於被告事實之認定時，即應為有利於被告之認定，更不必
    有何有利之證據。另刑事訴訟法上所謂認定犯罪事實之證據
    ，係指足以認定被告確有犯罪行為之積極證據而言，該項證
    據自須適合於被告犯罪事實之認定，始得採為斷罪資料（最
    高法院30年上字第 816號判例、最高法院29年上字第3105號
    判例參照）。次查刑事訴訟法第 161條第 1項規定：檢察官
    就被告犯罪事實，應負舉證責任，並指出證明之方法。因此
    ，檢察官對於起訴之犯罪事實，應負提出證據及說服之實質
    舉證責任。倘其所提出之證據，不足為被告有罪之積極證明
    ，或其指出證明之方法，無從說服法官以形成被告有罪之心
    證，基於無罪推定之原則，自應為被告無罪判決之諭知，亦
    有最高法院92年度台上字第 128號判例可參。
三、訊據被告乙○○固未否認於前開時間行經肇事地點，所駕之
    機車撞及郭信良所騎乘當時已倒地之前開機車，然堅決否認
    對於郭信良之死亡結果有過失，辯稱：「我承認我的車速過
    快，以致於撞到死者所騎乘之機車，但是當時他們人不在車
    上，他們已經因為與他車發生碰撞而彈落到路邊的草坪上，
    所以就本件車禍的發生我並沒有過失」等語。
四、本件公訴人認被告涉有過失致人於死之罪嫌，係以下列證據
    為其論斷之依據：(一)、現場照片：證明車禍之事實。(二)、道
    路交通事故調查報告表：證明車禍肇事的現場僅有1 條刮地
    痕。(三)、相驗筆錄、相驗屍體證明書、驗斷書：證明被害人
    因為本件車禍發生而死亡之事實。(四)、證人甲○○於警訊之
    證述。(五)、被害人丙○○於警訊、偵查、本院92年度交易字
    第230 號案件審理中之證述。(六)、證人陳柏村於偵查、本院
    92年度交易字第230 號案件審理中之證述：證明陳柏村於事
    故發生後最先到達現場，到場後看見丙○○坐在地上，被告
    是被壓在機車下面，其並未看到另外1 輛機車，而且也沒有
    看到任何機車有超車之嫌。並認現場僅留有1 條之刮地痕，
    且係郭信良騎乘之機車所遺留，證人陳柏村及證人丙○○亦
    表示並未見有機車自郭信良機車左側經過，足見被告表示有
    另1 輛重型機車擦撞到護欄後再與郭信良之機車發生擦撞後
    ，摔倒在地而在地上滑行之情並不足採。
五、茲就公訴人所提前開證據其證據力有無分述如下：
(一)、現場照片：相片係利用機械力自動的錄取畫面，而客觀地自
    然呈現案發現場狀況，此與「供述證據」係供述者對於有關
    體驗之事實，經由知覺、記憶、表現、敘述或敘述性動作等
    過程予以傳達者自為不同，其本質上應屬物證之一種，即屬
    非供述證據，因此不適用傳聞法則。惟相片證據乃帶有時間
    性要素與空間性要素，故在實際採用此等證據時，仍須對其
    製作過程及狀況加以特別注意或慎重調查，以證明此等證據
    與待證事實之關聯性。本院審酌偵查卷所附相片自外部觀之
    ，乃案發之後員警為採證而基於專業知識所作成，且僅客觀
    記錄車禍發生後，雙方車輛受損狀況而未敘及車禍發生之源
    由，具有相當之中立性，是其作成過程並無不適當之情形；
    又對於「被告與郭信良所騎乘之機車於車禍發生後受損之情
    形」之待證事實，具有相當之關聯性，是本院認前述相片「
    虛偽之危險性」不高，故無任何不適當作為證據之情形。因
    此，上開證據在證明「被告與郭信良於案發之時所騎乘之機
    車於車禍發生後之受損狀態如何」之範圍內具有證據能力。
(二)、道路交通事故調查報告表、相驗筆錄、相驗屍體證明書、驗
    斷書：前開證據分別係到場處理本件車禍之人員警、檢察官
    及法醫師，依現場情形所為之書面紀錄，核其本質，乃為被
    告以外之人於審判外之書面陳述，依刑事訴訟法第159 條第
    1 項之規定，不具證據能力；且前述證據性質上雖為公務員
    職務上所製作之紀錄文書，但既為針對本件車禍個案作成，
    即與刑事訴訟法第159 條之4 第1 款所示，可經常處於可受
    公開檢查（PublicInspection）之狀態，設有錯誤，甚易發
    現而予及時糾正之例行性紀錄文書有間，非刑事訴訟法第
    159 條之4 第1 款所謂得成為傳聞例外之公文書。惟被告於
    本件審理程序中同意作為證據使用，而本院審酌前述書面陳
    述，自外部觀之，乃員警、檢察官、法醫師基於專業知識所
    製，且未敘述被告有所過失等事實，而具有相當之中立性，
    是其作成過程並無不適當之情形；又對於「郭信良與被告均
    於同一地點發生車禍，現場跡證如圖所示，且郭信良於車禍
    發生後死亡」之待證事實，具有相當之關聯性，是本院認依
    刑事訴訴法第159 條之5 第1 項之規定，前述道路交通事故
    調查報告表等均應具證據能力。
(三)、證人甲○○、丙○○於警詢之陳述：前開證人於警詢中所為
    之陳述，為被告以外之人於審判外之言詞陳述，依刑事訴訟
    法第159 條第1 項之規定，原不具證據能力。惟按被告以外
    之人於審判外之陳述，雖不符前4 條之規定，而經當事人於
    審判程序同意作為證據，法院審酌該言詞陳述或書面陳述作
    成時之情況，認為適當者，亦得為證據，刑事訴訟法第159
    條之5 第1 項亦定有明文。是依刑事訴訴法第159 條之5 第
    1 項之規定，前述警詢之陳述，既經被告同意作為證據使用
    ，且無任何不適當作為證據之情形，是甲○○、丙○○於警
    詢之陳述在證明被告有無過失致死行為之範圍內，有證據能
    力。
(四)、證人丙○○、陳柏村於偵查中之陳述：前開證言既經證人於
    偵查中合法具結，且係被告以外之人於偵查中向檢察官所為
    之陳述，並無顯不可信之情況，依刑事訴訟法第159 條之 1
    第二項之規定，自得為證據。
(五)、證人丙○○、陳柏村於本院92年度交易字第230 號案件審理
    中之陳述：前開證人於本院審理時所為之陳述既係其等依法
    具結而以證人之身分所為之陳述，具有證據能力。
六、再就被告是否因過失致郭信良死亡認定如下：
(一)、本件車禍發生後，檢察官於偵查中，將自郭信良所騎乘之機
    車採得之刮漆板及漆類檢體與自被告於案發時騎乘之機車採
    得之刮漆板及漆類檢體，送請內政部警政署刑事警察局檢驗
    ，並未發現有相似之處之事實，有偵查卷所附該局92年3 月
    3 日刑鑑字第0910316026號鑑驗通知書可憑。又審諸偵查卷
    所附現場相片，郭信良與被告所騎乘之機車於案發後經檢視
    ，雖均出現有刮擦痕，然該刮擦痕既不能排除係前開車輛倒
    地之後與地面摩擦所造成，亦無從以該刮擦痕之存在，逕認
    郭信良之機車於案發前曾遭被告機車撞擊。是本件現存之物
    證，並不足以證明被告前開機車於車禍發生之前有撞及郭信
    良所騎乘之機車。
(二)、再者，證人即案發之時郭信良機車後座之乘客丙○○於偵查
    中亦表示：「我只記得撞倒安全島而出車禍，撞安全島之前
    未被撞及，我撞安全島之後就飛出去了」之語（見91年11月
    15日、92年1 月20日偵查筆錄），是公訴人認郭信良所騎乘
    之機車曾遭被告自左側超車，因被告未保持安全之間隔而遭
    被告騎乘之機車擦撞，應屬誤會。又證人陳柏村到場後看見
    被告是被壓在機車下面，而未看到另外一輛機車之情即便屬
    實，僅足以證明其未見他輛機車超越郭信良機車，然因其係
    車禍發生之後始到達現場，且其所騎乘之機車與郭信良之機
    車間，尚間隔有被告之機車，案發之時又係夜間，若果有他
    車超越郭信良機車，亦難期待其會看見，從而，不得以該證
    人未見有他車超越郭信良機車之事實，即排除郭信良機車係
    遭他車超車而撞擊安全島之事實。況被告並無自證己罪之義
    務，在無積極證據證明其犯罪之情況下，即便被告所辯並不
    足採，亦不得因此認定被告犯罪，本件被告辯稱郭信良機車
    遭他車超車時撞擊倒地之事實即使無法獲得證實，仍須有積
    極證據始得認定被告就本件車禍之發生具有過失，然前開物
    證、人證均不足為被告有罪之積極證據。
(三)、此外，偵查卷附道路交通事故調查報告表、勘驗筆錄、台灣
    高雄地方法院檢察署驗斷書、相驗屍體證明書、相驗及解剖
    照片等證據，亦僅可證明郭信良因本件車禍而導致死亡，但
    上開證據均無法證明郭信良發生車禍並導致死亡係因被告之
    過失行為所致。
七、綜上所述，公訴人所提證據，於訴訟上之證明，尚未達至於
    通常一般之人均不致有所懷疑，得確信其為真實之程度，而
    有合理之懷疑存在，並無從使本院為有罪之確信，本院復查
    無其他積極證據足認被告有何過失致人於死之犯行，揆諸首
    揭說明，既不能證明被告犯罪，自應就其被訴過失致死部分
    為無罪判決之諭知。
八、按刑法第284 條第1 項前段之過失傷害罪，依同法第287 條
    前段之規定須告訴乃論。本件被告被訴過失傷害部分，經查
    ，丙○○於警詢、偵查中歷次均以證人身分而為陳述，並未
    表示對被告為過失傷害告訴之意旨（見警卷第5 頁、相卷第
    8 頁、偵查卷第5 、48、54、61、64、84頁），是本件過失
    傷害部分未經告訴，依刑事訴訟法第303 條第3 款，應為不
    受理判決。
據上論斷，應依刑事訴訟法第301 條第1 項、第303 條第3 款，
判決如主文。
本案經檢察官丁○○到庭執行職務。
中　　華　　民　　國　　94　　年　　4 　　月　　8 　　日
                  交通法庭     審判長   法  官  孫啟強
                                        法  官  張茹棻
                                        法  官  卓立婷
以上正本證明與原本無異。
如不服本判決，應於判決送達後10日內，向本院提出上訴狀。
中　　華　　民　　國　　94　　年　　4 　　月　　8 　　日
                                        書記官  李春慧
